臺灣橋頭地方法院民事判決　　　　　　110年度橋簡字第425號
原　　　告　黃姿蓉　
被　　　告　劉政彥　
上列當事人間請求損害賠償事件，原告提起刑事附帶民事訴訟，
經本院刑事庭移送前來（109 年度附民字第244 號），本院於民
國110 年9 月2 日言詞辯論終結，判決如下：
    主  文
被告應給付原告新臺幣貳拾萬貳仟肆佰陸拾元，及自民國一○九
年十月二十一日起至清償日止，按週年利率百分之五計算之利息
。
原告其餘之訴駁回。
訴訟費用由被告負擔二分之一，餘由原告負擔。
本判決第一項得假執行。但被告如以新臺幣貳拾萬貳仟肆佰陸拾
元為原告供擔保，免為假執行。
    事實及理由
一、原告主張：
㈠、被告明知無律師證書，亦非依法令執行業務之人，卻向原告
    謊稱其具備律師資格，並於民國106 年8 月9 日前不久時日
    ，得知原告因「天堂M 」手機遊戲等事務，遭網友在網路上
    謾罵後，即藉由先前已曾對原告佯稱具律師資格之條件，進
    一步佯為律師對原告提供法律意見，並稱得代原告撰寫訴狀
    以提起刑事告訴，但須收取酬金新臺幣（下同）30,000元，
    致使原告陷於錯誤而委任被告，並於106 年8 月9 日中午12
    時30分許，依約轉帳3 萬元至被告所申辦中華郵政股份有限
    公司大樹九曲堂郵局之帳戶內（局號：0000000 號、帳號：
    00 00000號），因此受有損害。嗣被告於106 年8 月14日，
    另獲悉原告遭真實姓名年籍不詳之人冒名於「8591寶物交易
    網」上刊登虛偽之遊戲道具交易訊息後，竟又對原告謊稱其
    得基於律師之專業代為撰寫訴狀對該人提起刑事告訴，且須
    收取酬金2 萬元，進而使原告再度委任被告，並於同年月14
    日下午2 時45分許轉帳20,000元至被告之上開帳戶，而復受
    有損害。後因原告對被告之律師身分產生懷疑，被告為取信
    原告，即將先前以不詳方式取得，並於不詳時間、地點，以
    不詳方式將姓名欄更改為「劉政彥」而變造之律師證書予以
    翻拍成照片，同時遮掩證書字號及身分證字號、出生年月日
    、證書所有人頭相照片等資料後，於106 年8 月21日下午4
    時13分許，以手機通訊軟體LINE傳送該照片予原告，復因原
    告要求隔（22）日碰面時須出示紙本，被告又將該證書上之
    其餘年籍資料及照片以不詳方式竄改為其個人之年籍資料與
    頭相後，再於隔日上午某時在臺北車站與原告會面時，將上
    開其變造之律師證書紙本出示與原告觀看，而足生損害於原
    告。
㈡、被告另於106 年9 月8 日前不久時日，獲悉原告有意購買位
    於臺南市東區某不詳地點之房屋後，即藉原告已相信其具律
    師身分之條件，佯以律師自居對原告提供意見，並稱願代為
    斡旋，但須收取車馬費6,000 元，進而使原告於同年月8 日
    上午8 時47分許，依約轉帳6,000 元至被告申辦之上開郵局
    帳戶，因此受有損害。綜此，原告因被告假冒律師之行為，
    不僅配合被告花費許多時間蒐集證據及進行訴訟流程，且跟
    被告交涉、周旋長達數年之久，意思表示自由受有嚴重侵害
    ，且迄今僅獲被告賠償部分已收取之費用，爰依民法侵權行
    為法律關係提起本訴，請求被告賠償尚未退還之酬金部分共
    102,460 元及精神慰撫金297,540 元等語。聲明：被告應給
    付原告400,000 元，及自原告以言詞提起刑事附帶民事訴訟
    翌日起至清償日止，按週年利率5 ％計算之利息。
二、被告則以：對原告主張即刑事判決認定之事實不爭執，且對
    原告請求之酬金損害部分沒有意見，也願意賠償原告，但精
    神慰撫金數額過高，請求法院判決適當之慰撫金數額等詞置
    辯。
三、本院得心證之理由：
㈠、按因故意或過失，不法侵害他人之權利者，負損害賠償責任
    ；故意以背於善良風俗之方法，加損害於他人者亦同；違反
    保護他人之法律，致生損害於他人者，負賠償責任；不法侵
    害他人之身體、健康、名譽、自由、信用、隱私、貞操，或
    不法侵害其他人格法益而情節重大者，被害人雖非財產上之
    損害，亦得請求賠償相當之金額，民法第184 條第1 項、第
    2 項前段、第195 條第1 項前段分別定有明文。又無律師證
    書，意圖營利而辦理訴訟事件者，除依法令執行業務者外，
    處1 年以下有期徒刑，得併科新臺幣3 萬元以上15萬元以下
    罰金，律師法第127 條定有明文。而前開條文之所以處罰不
    具律師資格卻意圖營利而辦理訴訟事件者，除為維護律師法
    第1 條規定律師以保障人權，實現社會正義及促進民主法治
    為使命，並應本於自律自治之精神，誠正信實執行職務，維
    護社會公義及改善法律制度等規範信條外，尚因當事人在整
    體訴訟過程中（包含起訴前之撰狀、提供法律專業意見等）
    所為之訴訟行為，均影響當事人權益至鉅，如行為人無律師
    證書，卻佯稱自己具有專業能力，無疑將使被害人誤信其值
    得信賴而委任並配合處理訴訟事務，並因此受有損失。從而
    ，如行為人無律師資格，卻意圖營利而僭稱為律師接受被害
    人之委任，此際，被害人除因該等信賴而配合實施之法律行
    為、權益將受有影響外，在該等委任過程中，被害人之意思
    決定自由亦顯因信賴行為人僭稱之專業而受有侵害。是以，
    被害人自得依首揭條文請求行為人應賠償其所受之非財產上
    損失。
㈡、原告主張之前揭事實，已經本院調取被告因前揭行為，而據
    本院刑事庭以108 年度易字第377 號、第378 號刑事判決認
    被告犯刑法第339 條第1 項之詐欺取財罪、律師法第127 條
    第1 項無律師證書意圖營利辦理訴訟事件罪、及刑法第216
    條、第212 條之行使偽造特種文書罪之刑事判決卷宗資料審
    閱屬實，且為被告所不爭執（見本院卷第162 頁），故此部
    分之事實，自可認定。從而，原告依民法侵權行為法律關係
    ，請求被告應賠償其所受之酬金損失102,460 元及精神慰撫
    金（實際金額詳後述），徵諸前揭規定及說明，自屬有據。
㈢、次按慰藉金之賠償須以人格權遭遇侵害，使精神上受有痛苦
    為必要，其核給之標準固與財產上損害之計算不同，然非不
    可斟酌雙方身分資力與加害程度，及其他各種情形核定相當
    之數額；另非財產上損害之慰撫金數額，究竟若干為適當，
    應斟酌兩造身分、地位及經濟狀況，俾為審判之依據。查原
    告之表意自由，確因被告假冒律師之行為受有侵害，既如前
    述，則本院審以原告自陳大學畢業，從事外送行業，月收入
    約1 至20,000元；被告自述大學畢業、目前無業、經濟來源
    仰賴父母，且配偶即將生產等情事，據兩造自述在卷（見本
    院第162 至163 頁）；並參酌兩造106 年度迄今之財產所得
    總額及名下財產資料（詳見兩造稅務電子閘門財產所得調件
    明細表）；復考量被告無律師證書卻僭稱為律師接受原告委
    任之整體流程、經過，及原告因此情形衍生影響之訴訟權益
    受損程度、表意自由在委任過程中因誤信專業之壓抑、損害
    情狀，暨被告假冒律師接受原告委任所處理之事務結果等一
    切具體情況後，認原告請求精神慰撫金數額以100,000 元為
    適當，逾此範圍即非可採。
四、綜上所述，原告依民法侵權行為法律關係，請求被告賠償20
    2,460 元（計算式：酬金損失102,460 元＋精神慰撫金100,
    000 元），及自原告以言詞對被告提起刑事附帶民事訴訟翌
    日即109 年10月21日起至清償日止（起算依據詳見附民卷第
    7 頁），按週年利率5 ％計算之利息，為有理由，應予准許
    ；逾此範圍之金額，則非有據，自予駁回。
五、原告勝訴部分，係適用簡易訴訟程序為被告敗訴之判決，依
    民事訴訟法第389 條第1 項第3 款規定，應職權宣告假執行
    。另依同法第392 條第2 項規定，職權宣告被告如預供擔保
    ，免為假執行。
六、本件事證已臻明確，原告其餘攻擊防禦方法及舉證，經核與
    判決結果不生影響，無逐一論列之必要，併予敘明。
七、訴訟費用負擔之依據：民事訴訟法第79條。本件原告雖係於
    刑事訴訟程序附帶提起民事訴訟，並經本院刑事庭依刑事訴
    訟法第504 條第1 項規定移送前來，但依照民事訴訟法第87
    條第1 項規定，本院仍應依職權為訴訟費用之裁判，爰判決
    如主文第3 項所示（臺灣高等法院暨所屬法院107 年法律座
    談會民事類第18號提案之審查意見參照）。
中    華    民    國   110    年    9     月    17    日
                  橋頭簡易庭  法      官  楊博欽
以上正本係照原本作成。
如不服本判決，應於送達後20日內，向本院提出上訴狀並表明上
訴理由，如於本判決宣示後送達前提起上訴者，應於判決送達後
20日內補提上訴理由書（須附繕本）。
中    華    民    國   110    年    9     月    17    日
                              書  記  官  程淑萍